臺灣高等法院臺南分院刑事判決　　　 96年度交上易字第519號
上　訴　人
即　被　告　乙○○
上列上訴人因公共危險案件，不服臺灣臺南地方法院96年度交易
字第30號中華民國96年6月21日第一審判決（起訴案號：臺灣臺
南地方法院檢察署96年度偵字第1427號），提起上訴，經本院裁
定適用簡式審判程序，本院判決如下：
    主  文
原判決撤銷。
乙○○服用酒類，不能安全駕駛動力交通工具而駕駛，處有期徒
刑壹年，減為有期徒刑陸月，如易科罰金，以新台幣貳仟元折算
壹日。
    事  實
一、乙○○於民國89年4月間，曾因酒醉駕車之公共危險案件
    ，經原審以89年度南交簡字第353號刑事簡易判決判處罰金3
    萬元確定，於89年7月24日執行完畢；又於89年12月間，
    因酒醉駕車之公共危險案件，經原審以89年度交易字第617
    號刑事判決判處有期徒刑5月確定，於90年3月19日易科罰金
    執行完畢；又於90年6月間，因酒醉駕車之公共危險案件
    ，經原審以90年度南交簡字第731號刑事簡易判決判處有期
    徒刑6月確定，於90年8月31日易科罰金執行完畢；又於95
    年11月間，因酒醉駕車之公共危險案件，經原審以95年度交
    易字第110號刑事判決判處有期徒刑6月，於96年2月6日撤回
    上訴確定（均不構成累犯）。詎乙○○猶不知悔改，於上開
    95年度交易字第110號案尚未判決確定前，竟復另行起意，
    於95年12月27日12時許，在其臺南市○○路某工地與廠商邊
    談事情邊喝酒，其本身飲用了約3、4瓶罐裝之臺灣啤酒後，
    明知其控制力及注意力均已達無法安全駕駛動力交通工具之
    程度，仍於同日17時許，自該處駕駛牌照號碼NKB-458號重
    機車，沿育德路行駛，於同日17時20分許（起訴書誤載為8
    時35分許）行經文賢路1122巷與文成路682巷交岔路口時，
    不慎擦撞甲○所駕駛之9008-NP號自小客車之左側車門，因
    乙○○身有酒味，經甲○報警前來處理，警察於同日20時許
    對乙○○做呼氣酒精濃度測試遭拒，而將其送往財團法人奇
    美醫院抽血檢驗，經驗得其血液中酒精濃度為228.9mg\dL〔
    經換算呼氣酒精濃度高達每公升1.14毫克（1.14mg\L）〕。
二、案經臺南市警察局第五分局報請臺灣臺南地方法院檢察署檢
    察官偵查起訴。
    理  由
一、上訴人即被告乙○○於本院準備程序期日，就被訴之犯罪事
    實為有罪之陳述，並經本院裁定適用簡式審判程序，則本件
    証據之調查，不受同法第159條第1項、第161條之2、第161
    條之3、第163條之1及第164條至第170條規定之限制，合先
    敘明。
二、上揭犯罪事實，業據被告乙○○於原審及本院審理中坦承不
    諱，核與被害人甲○於警詢時指訴情節相符，並有臺南市警
    察局舉發違反道路交通管理事件通知單影本、交通事故現場
    勘驗圖各1紙、交通事故調查表、刑法第185條之3案件測試
    觀察紀錄表及財團法人奇美醫院出具之血液酒精檢驗單各1
    紙在卷可稽。
三、按汽車駕駛人飲用酒類或其他類似物後其吐氣所含酒精濃度
    超過每公升0.25毫克或血液中酒精濃度超過百分之0.05者，
    不得駕車，道路交通安全規則第114條第2款定有明文。又刑
    法第185條之3規定所稱之「不能安全駕駛」，係屬抽象危險
    犯，並不以發生具體危險為必要，對於飲酒後呼氣酒精濃度
    已達每公升0.55毫克（0.55mg\L），肇事率為一般正常人之
    10倍，認為已達不能安全駕車之標準，此業經法務部88年5
    月18日以法88檢字第001669號函公告週知。又查飲酒後呼氣
    酒精濃度達每公升0.85毫克（0.85mg\L）時，駕車之肇事率
    為一般正常人之50倍，有「體內酒精濃度與肇事率之關係」
    表附卷可稽。被告酒後駕車，經抽血檢驗，驗得其血液中酒
    精濃度高達228.9MG\dL，經換算其呼氣酒精濃度高達每公升
    1.14毫克（1.14MG\L），其肇事率為一般正常人之50倍以上
    ，足見被告駕車肇事之危險性甚高，且被告飲酒後駕車行經
    台南市○○路1122巷與文成路682巷交岔路口時，又不慎擦
    撞被害人甲○之車輛，已如上述，足認被告飲酒後已達不能
    安全駕駛動力交通工具之情狀甚明，被告上開自自核與事實
    相符而可信採。綜上所述，本件事證明確，被告之犯行洵堪
    認定。
四、核被告所為，係犯刑法第185條之3之公共危險罪。
五、原審以被告罪証明確，因予論罪科刑，固非無見。但查：被
    告犯罪在96年4月24日以前，符合中華民國九十六年罪犯減
    刑條例第2條之規定，原審未及適用上開條例之規定減其刑
    期，顯有未當。被告上訴以原審量刑過重，指摘原判決不當
    。但查被告於89年4月間，曾因酒醉駕車之公共危險案件
    ，經原審以89年度南交簡字第353號刑事簡易判決判處罰金3
    萬元確定，於89年7月24日執行完畢；又於89年12月間，
    因酒醉駕車之公共危險案件，經原審以89年度交易字第617
    號刑事判決判處有期徒刑5月確定，於90年3月19日易科罰金
    執行完畢；又於90年6月間，因酒醉駕車之公共危險案件
    ，經原審以90年度南交簡字第731號刑事簡易判決判處有期
    徒刑6月確定，於90年8月31日易科罰金執行完畢；又於95
    年11月間，因酒醉駕車之公共危險案件，經原審以95年度交
    易字第110號刑事判決判處有期徒刑6月，並於96年2月6日撤
    回上訴確定等情，有臺灣高等法院被告前案紀錄表在卷可稽
    。則被告多次酒醉駕車，雖經法院判處可得易科罰金之徒刑
    ，或可得易服勞役之罰金刑，均未能改過遷善，猶於前案即
    原審95年度交易字第110號案件未確定前，再犯本件之罪，
    亦足認被告法律觀念薄弱，就酒醉駕車之危險性毫不留意與
    注意，從而原審從重量處有期徒刑1年，尚無罪刑不相當之
    違誤，被告上訴無理由。但原判決既有上開可議之處，即屬
    無可維持，應由本院將原判決予以撤銷改判。爰審酌被告之
    品行（有上開多次公共危險罪之前科）、生活狀況普通、智
    識教育程度為專科畢業、其前已有上開4次酒醉駕車之公共
    危險罪前科仍不知悔改，此次抽血檢驗經換算呼氣酒精濃度
    高達每公升1.14毫克，肇事率為一般正常人之50倍以上，其
    竟仍不顧自己及他人生命、財產之危險，駕駛NKB-458號重
    機車，行駛於市區道路上，危險性極高，被告前4次所受之
    刑事處罰，1次為罰金刑，3次為有期徒刑6月以下得易科罰
    金之刑，由於被告不知自我反省，以致被告不知法院未對其
    重判係為讓其有改過自新之機會，詎其竟誤認其所犯之過錯
    乃小惡、小非，不知酒醉駕車甚易肇事，乃係攸關公共大眾
    生命、財產安全之大事，以致其不知警惕，不知悔改，一錯
    再錯，輕忽事件之嚴肅及刑法另有嚴峻之一面，雖被告事後
    坦承犯行，且本次車禍亦幸未造成他人之傷亡，然其既未能
    深思體會法院先前對其輕判係盼其能自我約束，謹守酒後不
    駕車之規定，則其顯然不知悔改且缺乏自制力等一切情狀，
    量處如主文第二項所示之刑；又被告犯罪既在96年4月24日
    以前，符合中華民國96年罪犯減刑條例第2條之規定，爰依
    該條例第2條第1項第3款之規定減其刑期2分之1，並諭知易
    科罰金之折算標準，以示懲儆。另檢察官認被告有多次酒醉
    駕車犯行，足認其已酗酒成癮並有再犯之虞，單以刑罰之執
    行，尚不足以矯正其犯行，使其改過遷善，請於刑之執行前
    依刑法第89條之規定，令入相當處所施以禁戒處分。然查本
    件並無具體之證據足以證明被告有酗酒之習慣，而被告有上
    開多次酒醉駕車之犯行，係因其觀念錯誤，以為酒後駕車係
    小惡、小非之事，況因被告其中被判處有期徒刑之罪確定者
    ，於執行完畢後，已逾5年內再犯之累犯加重年限，亦致其
    產生輕忽之心，而被告本次再犯係因其在工地與廠商邊談事
    情邊喝酒並於酒後駕駛機車，其係工地現場之負責人，因為
    營建工程有工作之期限，要如期完工之壓力很大，其遂喝酒
    紓解壓力並與廠商藉此溝通協調，顯係偶發之事件，準此，
    其情形尚與刑法第89條令酗酒者入相當處所施以禁戒之要件
    有所未合，自無依刑法第89條之規定令被告入相當處所施以
    禁戒之必要，併此敘明。
據上論結，應依刑事訴訟法第369條第1項前段、第364條、第299
條第1項前段、第273條之1第1項，刑法第185條之3、第41條第1
項、刑法施行法第1條之1，中華民國96年罪犯減刑條例第2條第1
項第3款、第7條、第9條，判決如主文。
本案經檢察官張太龍到庭執行職務。
中　　華　　民　　國　　96　　年　　10　　月　　3 　　日
                  刑事第四庭    審判長法　官　吳志誠
                                      法　官  夏金郎
                                      法　官  陳珍如
以上正本證明與原本無異。
不得上訴。
　　　　　　　　　　　　　　　　　　　書記官　岑　玢
中　　華　　民　　國　　96　　年　　10　　月　　3 　　日
附錄本案論罪科刑法條全文：
中華民國刑法第185條之3
服用毒品、麻醉藥品、酒類或其他相類之物，不能安全駕駛動力
交通工具而駕駛者，處1年以下有期徒刑、拘役或3萬元以下罰金
。
